【裁判字號】    98,交上訴,185
【裁判日期】    990310
【裁判案由】    公共危險等
【裁判全文】
臺灣高等法院刑事判決               98年度交上訴字第185號
上  訴  人
即  被  告  乙○○原名陳范淑英.
指定辯護人  本院公設辯護人丙○○
上列上訴人因公共危險等案件，不服臺灣桃園地方法院中華民國
98年11月24日98年度交訴字第33號第一審判決（起訴案號：臺灣
桃園地方法院檢察署98年度偵字第14460號），提起上訴，本院
判決如下：
    主    文
上訴駁回。
乙○○緩刑參年，並應向被害人甲○○支付如附表所示金額之損
害賠償。
    事    實
一、乙○○於民國98年3月29日凌晨5時許，駕駛車號Y8-7712號
    自用小客車，沿桃園縣中壢市○○路○段外側車道由東向西
    方向行駛，途經中美路2段與興國路口附近，本應注意汽車
    行駛時，駕駛人應注意車前狀況，並隨時採取必要之安全措
    施，依當時狀況並無不能注意之情形，竟疏未注意，因而撞
    及騎乘車號MF3-051號重型機車在中美路2段外側車道停等欲
    左轉興國路之甲○○，致甲○○人車倒地受有頭部外傷及左
    頸部挫傷併第5、6頸椎骨刺壓迫、左脛骨腓骨開放性骨折腓
    骨斷成3段、左踝關節脫臼及韌帶裂傷、左肩胛挫傷併韌帶
    裂傷等傷害，乙○○見狀，亦聽聞巨大之撞擊聲後，明知已
    經肇事，詎未停留於現場處理事故及協助救護，竟駕車沿中
    美路2段繼續直行至中美路2段與中豐路口，並右轉中豐路，
    再往國道一號中壢交流道方向逃逸，嗣經當場目擊車禍發生
    民眾楊小平報警而查獲上情。
二、案經甲○○訴由桃園縣政府警察局中壢分局報告臺灣桃園地
    方法院檢察署檢察官偵查起訴。
    理    由
壹、程序方面：
一、按被告以外之人於審判外之言詞或書面陳述，除法律有規定
    者外，不得作為證據，刑事訴訟法第159條第1項固有明文。
    被告以外之人於審判外之陳述，經當事人於審判程序同意作
    為證據，法院審酌該言詞陳述或書面陳述作成時之情況，認
    為適當者，亦得為證據；當事人、代理人或辯護人於法院調
    查證據時，知有上開刑事訴訟法第159條第1項不得為證據之
    情形，而未於言詞辯論終結前聲明異議者，視為有前項之同
    意，刑事訴訟法第159條之5定有明文。查證人即告訴人甲○
    ○、證人楊小平於警詢與偵查中之陳述，雖屬被告以外之人
    於審判外之陳述。惟本院審酌被告及檢察官均同意該等證述
    作為證據，且該等陳述作成時之情況，核無違法取證及證明
    力明顯過低之瑕疵，為證明犯罪事實所必要，以之作為證據
    亦為正當。參諸證人甲○○與楊小平於偵查中之陳述，業經
    檢察官諭知證人有具結之義務及偽證之處罰，並命朗讀結文
    具結擔保其證言之真實性後，以證人身份在檢察官面前完整
    、連續陳述其親身經歷，有結文在卷為憑（偵查卷第39、44
    頁）。上開證人嗣經原審傳喚到庭，行交互詰問，已足保障
    被告詰問權。職是，足認上開證人之陳述，堪認為適當，依
    刑事訴訟法第159條之5第1項規定，自得作為證據。
二、本院以下援引之其餘證據資料，其中關於刑事訴訟法第164
    條第2項規定，證物如為文書部分，係屬證物範圍。該等可
    為證據之文書，已經依法踐行調查證據之程序，即提示或告
    以要旨，自具有證據能力。再者，有關被告以外之人於審判
    外之書面陳述，被告及檢察官均不爭執其證據能力，本院審
    酌該等書面作成時之狀況，認並無不宜作為證據之情事，依
    刑事訴訟法第159條之5第2項規定，自得作為證據。
貳、實體方面：
一、上開事實，業據被告於本院審理時坦承不諱（本院卷第32、
    34頁即本院99年2月24日審判程序筆錄第2、5頁），核與證
    人即告訴人甲○○、證人楊小平於警詢、偵查及原審審理時
    證述之情節相符（偵查卷第8至11、36至38、41至43頁；原
    審卷第17至25頁），復有道路交通事故現場圖、道路交通事
    故調查報告表、現場照片、車損照片在卷為憑（偵查卷第5
    至7、13至16頁）。參諸告訴人甲○○受有頭部外傷及左頸
    部挫傷併第5、6頸椎骨刺壓迫、左脛骨腓骨開放性骨折腓骨
    斷成3段、左踝關節脫臼及韌帶裂傷、左肩胛挫傷併韌帶裂
    傷等傷害，此有天晟醫院98年3月29日診斷證明書附卷可證
    （偵查卷第19頁）。
二、按汽車行駛時駕駛人應注意車前狀況，並隨時採取必要之安
    全措施，道路交通安全規則第94條第3項定有明文。查被告
    駕駛上開自小客車行經市區道路上，應注意上開安全規定，
    且依當時天候雨、夜間有照明，柏油路面濕潤、無缺陷及障
    礙物，視距良好等情。有道路交通事故調查報告表（一）附
    卷可佐（偵查卷第6頁）。是被告並無不能注意情事，竟疏
    未注意，導致發生本案車禍事故，被告自有過失甚明。參諸
    告訴人甲○○確因本件車禍受有頭部外傷及左頸部挫傷併第
    5、6頸椎骨刺壓迫、左脛骨腓骨開放性骨折腓骨斷成3段、
    左踝關節脫臼及韌帶裂傷、左肩胛挫傷併韌帶裂傷等傷害，
    足認被告之過失行為與告訴人甲○○之傷害結果間，應有相
    當因果關係。
三、證人即告訴人甲○○於原審審理時證稱：伊被撞擊後，被告
    車輛並沒有停止等語。核與目擊證人楊小平於原審審理時證
    稱：伊當時伊目睹肇事車輛並沒有停下處理車禍。該車撞擊
    被害人後，沒有任何停頓，亦未降下車窗玻璃查看，該車輛
    維持原車速往前行駛，然後右轉往興國派出所之方向行駛，
    右轉路段係中豐路。肇事車輛右轉時，適有一輛車自中豐路
    左轉往中美路2段我們酒店的方向行駛，兩車會車時，肇事
    車輛無任何煞車減速之情形等語相符。自證人甲○○、楊小
    平之上開證詞足證，被告於肇事後，除未採取救護或其他必
    要措施外，亦未向警察機關報告肇事情形，其於警員至現場
    處理本案前，逕自駕駛肇事車輛離開現場，是被告成立肇事
    逃逸犯行甚明。準此，本件事證明確，被告駕車過失傷害告
    訴人甲○○，並駕車逃離肇事現場等犯行，足堪認定。
四、核被告所為，係犯刑法第284條第1項之過失傷害罪及同法第
    185條之4之駕駛動力交通工具肇事致人傷害而逃逸罪。被告
    所犯上開二罪，係先因過失行為而犯過失傷害罪，致受傷肇
    事後，始起意逃逸，且二罪行為互殊，應予分論併罰。原審
    同此認定，因依刑法第284條第1項前段、第185條之4、第47
    條第1項、第51條第5款，刑法施行法第1條之1第1項、第2項
    前段各規定，於審酌被告駕車未遵守交通規則致告訴人受傷
    ，並於肇事後逃逸，兼衡被告過失程度、告訴人所受傷勢等
    一切情狀，分別量處有期徒刑4月及8月，並定其應執行刑為
    10月。核其認事用法，並無違誤，量刑堪稱允洽。被告上訴
    意旨，仍執陳詞，指摘原判決不當，為無理由，應予駁回。
五、被告未曾因故意犯罪受有期刑以上刑之宣告，有本院被告前
    案紀錄表在卷可稽（本院卷第11頁）。偶因一時失察，致罹
    刑章，惡性非重，嗣於本院坦承犯行，並與告訴人達成和解
    ，賠償告訴人新臺幣15萬元，亦有和解筆錄在卷可參（本院
    卷第32、34頁即本院99年2月24日審判程序筆錄第2、6頁；
    本院99年度交附民字第8號卷）。除此，被告需照顧應長期
    洗腎與中度殘障之兒子，此有身心殘障手冊及戶籍謄本在卷
    為憑。職是，本院認其經此偵審程序及處刑，日後應有所警
    惕，諒無再犯之虞，因認其所受上開刑之宣告，以暫不執行
    為適當，併予宣告緩刑3年，以勵自新。
六、按緩刑宣告，得斟酌情形，命犯罪行為人向被害人支付相當
    數額之財產或非財產上之損害賠償，刑法第74條第2項第3款
    定有明文。本件被告已於本院審理時承諾願以附表所示方式
    ，陸續賠償被害人之損害，雙方並成立和解。本院考量被害
    人權益保障，認於被告緩刑期間課予上開條件負擔，應屬適
    當，爰併就被告對於前開和解筆錄之內容，另依刑法第74條
    第2項第3款規定，宣告命被告應向被害人甲○○給付上開賠
    償，給付方式詳如附表所示。
七、按刑法第74條第4項規定，命被告支付被害人之損害賠償數
    額，得為民事強制執行名義。倘被告不履行，且情節重大，
    足認原宣告之緩刑難收其預期效果，而有執行刑罰之必要者
    ，依刑法第75條之1第1項第4款規定，得撤銷其緩刑宣告。
    再者，因本案命被告支付損害賠償金與當事人間之和解成立
    內容，兩者請求之基礎事實同一，被害人不得重複請求，附
    此敘明。
據上論斷，應依刑事訴訟法第368條，刑法第74條第1項、第2項
第3款，判決如主文。
本案經檢察官壽勤偉到庭執行職務。
中    華    民    國    99    年    3     月    10    日
                  刑事第五庭審判長法  官  高明哲
                                  法  官  劉秉鑫
                                  法  官  林洲富
以上正本證明與原本無異。
肇事逃逸部分如不服本判決，應於收受送達後10日內向本院提出
上訴書狀，其未敘述上訴之理由者並得於提起上訴後10日內向本
院補提理由書（均須按他造當事人之人數附繕本）「切勿逕送上
級法院」。
過失傷害部分不得上訴
                                  書記官  楊秋鈴
中    華    民    國    99    年    3     月    10    日
附表：
被告應向被害人甲○○給付新台幣（下同）15萬元，給付方式：
民國99年2月24日當庭給付5千元，其餘部分自99年3月25日起，
按月於每月25日各給付5千元，直至全部清償之日止，如其中一
期不履行，視為全部到期。
附錄：本案論罪科刑法條全文
刑法第185條之4
駕駛動力交通工具肇事，致人死傷而逃逸者，處6月以上5年以下
有期徒刑。
刑法第284條
因過失傷害人者，處6月以下有期徒刑、拘役或5百元以下罰金，
致重傷者，處1年以下有期徒刑、拘役或5百元以下罰金。
從事業務之人，因業務上之過失傷害人者，處1年以下有期徒刑
、拘役或1千元以下罰金，致重傷者，處3年以下有期徒刑、拘役
或2千元以下罰金。

司法院資訊處製作；財團法人民間司法改革基金會備份。
